ACORDAO-COMPLETO-2416324

ACÓRDÃO 7659/2020 ATA 23/2020 - PRIMEIRA CÂMARA

VISTOS, relatados e discutidos estes autos de tomada de contas especial em desfavor do Sr. José Gilvandro Leão Novato (XXX.831.865-XX) , ex-Prefeito de Mato Verde/MG, em razão da não comprovação da boa e regular gestão dos recursos repassados ao referido município pelo Fundo Nacional de Assistência Social (FNAS) , no exercício de 2008, na modalidade fundo a fundo, a título de cofinanciamento federal de ações continuadas de assistência social, no âmbito do Sistema Único de Assistência Social (SUAS) ;
ACORDAM os ministros do Tribunal de Contas da União, reunidos em sessão da 1ª Câmara, diante das razões expostas pelo relator, em: 
9.1. julgar irregulares as contas do Sr. José Gilvandro Leão Novato (XXX.831.865-XX) , ex-prefeito de Mato Verde/MG, com fundamento nos arts. 1º, inciso I, 16, inciso III, alíneas "b" e "c", da Lei 8.443/1992, c/c arts. 1º, inciso I, 209, inciso II e III, do Regimento Interno;
9.2. condenar o responsável indicado no subitem anterior, com fundamento no art. 19, caput, da Lei 8.443/1992, c/c o art. 210 do Regimento Interno do TCU, ao pagamento das importâncias a seguir especificadas, com a fixação do prazo de 15 (quinze) dias, a contar da notificação, para comprovar, perante o Tribunal (art. 23, inciso III, alínea "a" da Lei 8.443/1992, c/c o art. 214, inciso III, alínea "a", do Regimento Interno) , o recolhimento da dívida aos cofres do Fundo Nacional de Assistência Social, atualizada monetariamente e acrescida dos juros de mora, calculados a partir das datas discriminadas, até a data do recolhimento, na forma prevista na legislação em vigor:
	VALOR ORIGINAL (R$) 
	DATA DA OCORRÊNCIA

	13/02/2008
	5.616,60

	19/02/2008
	4.500,00

	21/02/2008
	4.540,00

	25/02/2008
	920,00

	25/02/2008
	3.400,00

	14/03/2008
	4.500,00

	14/03/2008
	5.616,60

	20/03/2008
	4.540,00

	08/04/2008
	4.500,00

	18/04/2008
	4.300,00

	22/04/2008
	5.616,60

	08/05/2008
	5.616,60

	12/05/2008
	4.500,00

	15/05/2008
	4.140,00

	05/06/2008
	5.616,60

	06/06/2008
	4.500,00

	11/06/2008
	4.240,00

	01/07/2008
	4.500,00

	01/07/2008
	4.120,00

	01/07/2008
	3.768,75

	02/07/2008
	5.616,00

	07/08/2008
	5.616,00

	12/08/2008
	4.500,00

	15/08/2008
	4.120,00

	19/08/2008
	3.768,75

	04/09/2008
	4.500,00

	04/09/2008
	5.616,60

	10/09/2008
	4.120,00

	10/09/2008
	3.768,75

	13/10/2008
	4.040,00

	15/10/2008
	3.768,75

	17/10/2008
	4.500,00

	07/11/2008
	4.500,00

	12/11/2008
	4.040,00

	13/11/2008
	3.768,75

	03/12/2008
	5.616,60

	16/12/2008
	3.768,75

	19/12/2008
	4.500,00

	22/12/2008
	5.000,00

	23/12/2008
	5.616,60

	30/12/2008
	5.616,60

9.3. aplicar ao Sr. José Gilvandro Leão Novato (XXX.831.865-XX) multa prevista no art. 57 da Lei 8.443/1992, c/c o art. 267 do Regimento Interno, no valor de R$ 20.000,00 (vinte mil reais) , fixando-lhes o prazo de 15 (quinze) dias, a contar da notificação, para que comprove, perante o Tribunal (art. 214, inciso III, alínea "a" do Regimento Interno) , o recolhimento da dívida aos cofres do Tesouro Nacional, atualizada monetariamente desde a data deste acórdão até a do efetivo recolhimento, se for paga após o vencimento, na forma da legislação em vigor;
9.4. autorizar, desde logo, nos termos do art. 28, inciso II, da Lei 8.443/1992, a cobrança judicial das dívidas, caso não atendida a notificação;
9.5. autorizar, desde logo, caso solicitado e o processo não tenha sido remetido para cobrança judicial, o pagamento das dívidas em até 36 (trinta e seis) parcelas mensais e consecutivas, nos termos do art. 26 da Lei 8.443/1992, c/c o art. 217 do Regimento Interno/TCU, fixando-se o vencimento da primeira parcela em 15 (quinze) dias, a contar do recebimento da notificação, e o das demais a cada mês, devendo incidir sobre cada valor mensal os correspondentes acréscimos legais, na forma prevista na legislação em vigor, sem prejuízo de alertar o responsável de que a falta de comprovação do recolhimento de qualquer parcela implicará o vencimento antecipado do saldo devedor; e
9.6. dar ciência deste acórdão à Secretaria Especial do Desenvolvimento Social e ao responsável, para ciência, e ao Procurador-Chefe da Procuradoria da República no Estado de Minas Gerais, em atenção  ao § 3º do art. 16 da Lei 8.443/1992, c/c o § 7º do art. 209 do Regimento Interno do TCU, para adoção das medidas que entender cabíveis.

Tomada de Contas Especial instaurada em razão da não comprovação da regular aplicação dos recursos repassados, fundo a fundo, a título de cofinanciamento federal de ações continuadas de assistência social, no âmbito do Sistema Único de Assistência Social (SUAS).

Primeira Câmara

Município de Mato Verde - MG.

3. Responsável: José Gilvandro Leão Novato (XXX.831.865-XX).

13.1. Ministros presentes: Walton Alencar Rodrigues (Presidente), Benjamin Zymler, Bruno Dantas e Vital do Rêgo (Relator).
13.2. Ministros-Substitutos presentes: Augusto Sherman Cavalcanti, André Luís de Carvalho e Weder de Oliveira.

VITAL DO RÊGO

Adoto como relatório o pronunciamento da Secretaria de Controle Externo de Tomada de Contas Especial (peça 71) a seguir transcrito, que contou com a anuência do corpo diretivo da unidade (peças 72 e 73) e do representante do Ministério Público junto ao TCU (peça 74) : 
INTRODUÇÃO
	Cuidam os autos de tomada de contas especial instaurada pelo Ministério do Desenvolvimento Social (MDS) , em desfavor do Sr. José Gilvandro Leão Novato, ex-Prefeito de Mato Verde/MG, gestão 2005-2008, em razão da não comprovação da boa e regular gestão dos recursos repassados ao referido município pelo Fundo Nacional de Assistência Social (FNAS) , no exercício de 2008, na modalidade fundo a fundo, a título de cofinanciamento federal de ações continuadas de assistência social, no âmbito do Sistema Único de Assistência Social (SUAS) , e que tinham por objeto a execução dos serviços de Proteção Social Básica (PSB) e Proteção Social Especial (PSE) .
HISTÓRICO
2.	De acordo com os demonstrativos de parcelas pagas pelo Sistema Único da Assistência Social (peça 3) , o Fundo Nacional de Assistência Social (FNAS) transferiu ao município, no exercício de 2008, recursos no montante de R$ 185.415,10, para serem aplicados nos Serviços de Proteção Social Básica (PSB) e Proteção Social Especial (PSE) .
3.	O instrumento de prestação de contas referente ao exercício de 2008, denominado Demonstrativo Sintético Anual de Execução Físico Financeira, foi disponibilizado no sistema de informação pertinente, o SUASWeb, em 5/5/2009 (peça 4) . Nesse documento, no item IV - Comentário do Gestor, foi informado que o município de Mato Verde/MG não executou as ações do Pró-Jovem Adolescente conforme informação passada ao MDS pelos gestores da época, que seria a execução de três coletivos.
4.	Por meio do Ofício 7431/DEFNAS/SNAS/MDS, de 28/9/2009 (peça 5, v. AR à peça 7) , o MDS notificou o Conselho Municipal de Assistência Social de Mato Verde/MG (CMAS) de que a prestação de contas deveria ser encaminhada ao FNAS, contendo Relatório de Cumprimento do Objeto referendado pelo CMAS e Preenchimento de Planilha, semelhante ao Demonstrativo Sintético da Execução Físico-Financeira. Já por meio do Ofício 7432/DEFNAS/SNAS/MDS, de 28/9/2009 (peça 6, v. AR à peça 8) , a Sra. Beatriz Fagundes Alves, gestora sucessora (peça 62) , foi notificada acerca do preenchimento do Demonstrativo de 2008.
5.	Por meio da Nota Técnica 4/2010 - CGPAJ/DPSB/SNAS/MDS (peça 11) , a Coordenação Geral do Projovem Adolescente e Serviços para a Juventude ofereceu informações ao FNAS acerca dos processos de implantação e execução do Projovem Adolescente, visto que, dado o momento em que a primeira etapa de adesão ocorreu, meses antes do período eleitoral, vários municípios não conseguiram iniciar seus coletivos nas datas previstas no Termo de Adesão.
6.	O MDS elaborou a Nota Técnica 356/2012 - CPCRFF/CGPC/DEFNAS (peça 12) , no qual se posicionou pela devolução dos recursos destinados ao Projovem, no valor de R$ 22.612,50.
6.	Foram feitas notificações, conforme Ofícios 726/CGPC/DEFNAS/SNAS/MDS, de 13/2/2012 (peça 13) , encaminhado à Sra. Beatriz Fagundes Alves, 727/CGPC/DEFNAS/SNAS/MDS, de 13/2/2002 (peça 14, v. edital de notificação à peça 15) , encaminhado ao então CMAS.
7.	Por meio da Nota Técnica 1205/2015 - CPCRFF/CGPC/DEFNAS (peça 16) , a Coordenação Geral de Prestação de Contas (CGPC) sugeriu aos gestores que devolvessem o saldo dos recursos não executados do Projovem Adolescente - PBV I.
8.	Por meio dos Ofícios 4438/CGPC/DEFNAS/SNAS/MDS, de 18/6/2015 (peça 17, v. AR à peça 20) , 4439/CGPC/DEFNAS/SNAS/MDS, de 18/6/2015 (peça 18) e 4440/CGPC/DEFNAS/SNAS/MDS, de 18/6/2015 (peça 19, v. AR à peça 21) , foram feitas as notificações do Sr. Generino de Sales Pinto, gestão 2013-2016, da Sra. Beatriz Fagundes Alves e do CMAS.
9.	Em resposta ao Ofício 4438, a Prefeitura Municipal de Mato Verde/MG encaminhou o Ofício 149/2015 (peça 24) , em que informa que o Demonstrativo Sintético referente ao exercício de 2008 foi preenchido, porém não foi aprovado pelo CMAS, e que não constava nos arquivos da Secretaria Municipal de Assistência Social comprovante da aprovação da referida prestação e contas. Informou que existe uma ação protocolada no dia 22/4/2009 contra o ex-Prefeito, de número 042909016726-4, que se encontrava em andamento.
10.	 Já por meio do Ofício 5574/CGPC/DEFNAS/SNAS/MDS, de 18/8/2015 (peça 22, v. AR à peça 23) , o CMAS foi informado de que o MDS se posicionou pela devolução total dos recursos repassados, tendo em vista o não encaminhamento do Parecer do Conselho Municipal.
11.	 Foi elaborada, então, a Nota Técnica 4316/2015/CPCRFF/CGPC/DEFNAS (peça 25) , ratificada pela Nota Técnica 60/2015/CPCRFF/CGPC/DEFNAS (peça 33) ,  apontando um débito no valor total dos recursos repassados, qual seja, R$ 185.415,10, bem como a notificação do gestor e ex-gestor para efetuarem a devolução do saldo dos recursos não executados do Projovem Adolescente - PBV I, encaminharem a Ata ou Resolução do CMAS indicando a aprovação ou não da alocação e utilização dos recursos referentes aos demais pisos, cópia atualizada da ação movida contra o ex-Prefeito, ou efetuarem a devolução total dos recursos repassados. Encaminharam-se, então, os ofícios às peças 26, 27, 28, 34, 35 e 36.
12.	 Em resposta, a Prefeitura de Mato Verde encaminhou o Ofício 215/2015, de 12/11/2015 (peça 32) , contendo as mesmas informações do Ofício 149/2015, conforme narrado no item 9 desta instrução.
13.	 Por meio da Nota Técnica 1996/2016 - CPCRFF/CGPC/DEFNAS (peça 40) , a Coordenação Geral de Prestação de Contas sumarizou os procedimentos já adotados objetivando a apuração dos fatos, identificação dos responsáveis e quantificação do prejuízo, bem como as notificações expedidas para a regularização das contas e ressarcimento do dano, concluindo pela reprovação das contas e abertura de TCE. Apontou que a pendência financeira é de responsabilidade do Sr. José Gilvandro Leão Novato, gestor no quadriênio 2004-2008, e afastou a responsabilidade da Sra. Beatriz Fagundes Alves, uma vez que a esta apresentou cópia de Ação de Ressarcimento de recursos ao erário e efetuou a apresentação da prestação de contas, embora incompleta.
14.	 Por meio do Termo de Reprovação (peça 41) , o MDS reprovou a quantia de R$ 185.415,10.
15.	 Considerando que até então o ex-Prefeito gestor dos recursos não havia sido notificado das irregularidades que lhe foram imputadas, o MDS expediu a Nota Técnica 116/2017/CPCRFF/ CGPC/DEFNAS, de 27/1/2017 (peça 43) , propondo efetuar a notificação do Sr. José Gilvandro Leão Novato, o que foi feito mediante o Ofício 269/CGPC/DEFNAS/SNAS/MDS, de 27/1/2017 (peça 45, v. AR à peça 47) .
16.	 No Relatório de Tomada de Contas Especial 76/2017 (peça 57) , concluiu-se que o dano ao erário apurado foi de R$ 185.415,10 (valor histórico) , sendo apontado como responsável o Sr. José Gilvandro Leão Novato.
17. O Ministério da Transparência, Fiscalização e Controladoria-Geral da União - CGU emitiu o Relatório de Auditoria 729/2018 (peça 58) , Certificado de Auditoria 729/2018 (peça 59) e Parecer do Dirigente do órgão de Controle Interno 729/2018 (peça 60) .
18.	 O Ministério de Estado do Desenvolvimento Social atestou haver tomado conhecimento das conclusões contidas no Relatório e Certificado de Auditoria Interna, bem como no Parecer do Dirigente do órgão de Controle Interno, opinando pela irregularidade das contas (peça 61) .
19.	 Na instrução inicial (peça 64) , analisando-se os documentos nos autos, concluiu-se pela necessidade de realização de citação do responsável, conforme abaixo descrito:
	Ocorrência: não comprovação da boa e regular aplicação dos recursos repassados na modalidade fundo a fundo, à conta dos programas Proteção Social Básica - PSB e Proteção Social Especial - PSE, vinculados ao Fundo Nacional de Assistência Social, no exercício de 2008
	Valor (R$) *		Data
	332.093,45	             24/9/2018
	* conforme demonstrativo de débito anexo (peça 63) 
	Responsável: José Gilvandro Leão Novato (CPF XXX.831.865-XX) , ex-Prefeito municipal de Mato Verde /MG no quadriênio 2005-2008.
	Condutas: deixar de comprovar a boa e regular aplicação dos recursos transferidos pelo FNAS ao município de Mato Verde/MG, no exercício de 2008, para a promoção das ações de Proteção Social Básica e Proteção Social Especial, em virtude de não ter disponibilizado para o prefeito sucessor documentos hábeis a aferir o nexo causal entre o objeto executado e os recursos transferidos, tais como notas de empenho, notas fiscais, cópias de cheques, extratos bancários, relação de pagamentos, entre outros.
20. Em cumprimento ao pronunciamento da unidade (peça 66) foi efetuada a citação do responsável, nos moldes adiante:
	Ofício
	Data do ofício
	Data de Recebimento do Ofício
	Nome do Recebedor do Ofício
	Observação
	Fim do Prazo para defesa

	3128/2018-TCU/SECEX-TCE (peça 68) 
	22/11/2018
	11/12/2018 (vide AR de peça 69) 
	José Gilvandro Leão Novato
	Ofício recebido no endereço do responsável, conforme pesquisa de endereço no Sistema CPF da Receita Federal (peça 67) .
	26/12/2018

21.	 Transcorrido o prazo regimental, o responsável permaneceu silente, devendo ser considerado revel, nos termos do art. 12, §3º, da Lei 8.443/1992.
EXAME TÉCNICO
22.	 Nos processos do TCU, a revelia não leva à presunção de que seriam verdadeiras todas as imputações levantadas contra os responsáveis, diferentemente do que ocorre no processo civil, em que a revelia do réu opera a presunção da verdade dos fatos narrados pelo autor. Dessa forma, a avaliação da responsabilidade do agente não pode prescindir da prova existente no processo ou para ele carreada. 
23.	 Ao não apresentar sua defesa, o responsável deixou de produzir prova da regular aplicação dos recursos sob sua responsabilidade, em afronta às normas que impõem aos gestores públicos a obrigação legal de, sempre que demandados pelos órgãos de controle, apresentar os documentos que demonstrem a correta utilização das verbas públicas, a exemplo do contido no art. 93 do Decreto-Lei 200/67: "Quem quer que utilize dinheiros públicos terá de justificar seu bom e regular emprego na conformidade das leis, regulamentos e normas emanadas das autoridades administrativas competentes." 
24.	 Mesmo as alegações de defesa não sendo apresentadas, considerando o princípio da verdade real que rege esta Corte, procurou-se buscar, em manifestações dos responsáveis na fase interna desta Tomada de Contas Especial, se havia algum argumento que pudesse ser aproveitado a seu favor. 
25.	 Ressalta-se, ainda, que o responsável não se manifestou na fase interna, não havendo, assim, nenhum argumento que possa vir a ser analisado e posteriormente servir para afastar as irregularidades apontadas.
26.	 Vale ressaltar que a pretensão punitiva do TCU, conforme Acórdão 1441/2016-TCU-Plenário, que uniformizou a jurisprudência acerca dessa questão, subordina-se ao prazo geral de prescrição indicado no art. 205 do Código Civil, que é de 10 anos, contado da data de ocorrência da irregularidade sancionada, nos termos do art. 189 do Código Civil, sendo este prazo interrompido pelo ato que ordenar a citação, a audiência ou a oitiva do responsável. No caso em exame, não ocorreu a prescrição, uma vez que a liberação dos recursos ocorreu ao longo do exercício de 2008, sendo a última parcela em 30/12/2008 (peça 3) , e o ato de ordenação da citação ocorreu em 25/9/2018.
27. Em se tratando de processo em que a parte interessada não se manifestou acerca das irregularidades imputadas, não há elementos para que se possa efetivamente aferir e reconhecer a ocorrência de boa-fé na conduta dos responsáveis, podendo este Tribunal, desde logo, proferir o julgamento de mérito pela irregularidade das contas, conforme nos termos dos §§ 2º e 6º do art. 202 do Regimento Interno do TCU. (Acórdão 2064/2011-TCU-Primeira Câmara (relator: Ubiratan Aguiar) , 6.182/2011-TCU-1a Câmara (relator: Weber de Oliveira) , 4.072/2010-TCU-1a Câmara (Relator: Valmir Campelo) , 1.189/2009-TCU-1a Câmara (Relator: Marcos Bemquerer) , 731/2008-TCU-Plenário (Relator: Aroldo Cedraz) .
28.	 Dessa forma, o responsável deve ser considerado revel, nos termos do art. 12, §3º, da Lei 8.443/1992, devendo as contas serem julgadas irregulares, condenando-o ao débito apurado e aplicando-lhe a multa prevista no art. 57 da Lei 8.443/1992.
CONCLUSÃO
29. Diante da revelia do Sr. José Gilvandro Leão Novato e inexistindo nos autos elementos que permitam concluir pela ocorrência de boa-fé ou de outros excludentes de culpabilidade em sua conduta, propõe-se que suas contas sejam julgadas irregulares e que o mesmo seja condenado em débito, bem como lhe seja aplicada a multa prevista no art. 57 da Lei 8.443/1992.
PROPOSTA DE ENCAMINHAMENTO
30.	 Diante do exposto, submetemos os autos à consideração superior, propondo ao Tribunal:
	a) considerar revel o Sr. José Gilvandro Leão Novato (CPF XXX.831.865-XX) , ex-Prefeito municipal de Mato Verde /MG no quadriênio 2005-2008, para todos os efeitos, dando-se prosseguimento ao processo, com fulcro no art. 12, § 3º, da Lei n. 8.443/92;
	b) julgar irregulares, nos termos dos arts. 1º, inciso I, 16, inciso III, alínea "b e c", § 2º, da Lei 8.443/92 c/c os arts. 19 e 23, inciso III, da mesma Lei, e com arts. 1º, inciso I, 209, inciso II e III, 210 e 214, inciso III, do Regimento Interno/TCU, as contas do Sr. José Gilvandro Leão Novato (CPF XXX.831.865-XX) , ex-Prefeito municipal de Mato Verde /MG no quadriênio 2005-2008, condenando-o ao pagamento das importâncias a seguir especificadas, atualizadas monetariamente e acrescidas dos juros de mora, calculadas a partir das datas discriminadas até a data do efetiva quitação do débito, fixando-lhe o prazo de quinze dias, para que comprove, perante o Tribunal, o recolhimento das referidas quantias aos cofres do Fundo Nacional de Assistência Social, nos termos do art. 23, inciso III, alínea "a", da citada lei;
	VALOR ORIGINAL (R$) 
	DATA DA OCORRÊNCIA

	13/02/2008
	5.616,60

	19/02/2008
	4.500,00

	21/02/2008
	4.540,00

	25/02/2008
	920,00

	25/02/2008
	3.400,00

	14/03/2008
	4.500,00

	14/03/2008
	5.616,60

	20/03/2008
	4.540,00

	08/04/2008
	4.500,00

	18/04/2008
	4.300,00

	22/04/2008
	5.616,60

	08/05/2008
	5.616,60

	12/05/2008
	4.500,00

	15/05/2008
	4.140,00

	05/06/2008
	5.616,60

	06/06/2008
	4.500,00

	11/06/2008
	4.240,00

	01/07/2008
	4.500,00

	01/07/2008
	4.120,00

	01/07/2008
	3.768,75

	02/07/2008
	5.616,00

	07/08/2008
	5.616,00

	12/08/2008
	4.500,00

	15/08/2008
	4.120,00

	19/08/2008
	3.768,75

	04/09/2008
	4.500,00

	04/09/2008
	5.616,60

	10/09/2008
	4.120,00

	10/09/2008
	3.768,75

	13/10/2008
	4.040,00

	15/10/2008
	3.768,75

	17/10/2008
	4.500,00

	07/11/2008
	4.500,00

	12/11/2008
	4.040,00

	13/11/2008
	3.768,75

	03/12/2008
	5.616,60

	16/12/2008
	3.768,75

	19/12/2008
	4.500,00

	22/12/2008
	5.000,00

	23/12/2008
	5.616,60

	30/12/2008
	5.616,60

	c) aplicar ao Sr. José Gilvandro Leão Novato (CPF XXX.831.865-XX) , ex-Prefeito municipal de Mato Verde /MG no quadriênio 2005-2008, a multa prevista no art. 57 da Lei 8.443/92 c/c o art. 267 do RI/TCU, fixando-lhe o prazo de quinze dias, a contar da notificação, para que comprove, perante o Tribunal (art. 214, III, a, do Regimento Interno do TCU) , o recolhimento da dívida aos cofres do Tesouro Nacional, atualizada monetariamente desde a data do acórdão que vier a ser proferido por este Tribunal até a do efetivo recolhimento, se pagas após o vencimento, na forma da legislação em vigor;
 	d) autorizar, desde logo, a cobrança judicial das dívidas, caso não atendida a notificação, na forma do disposto no art. 28, inciso II, da Lei nº 8.443/92;
      e) autorizar também, desde logo, se requerido, com fundamento no art. 28, inciso I, da Lei 8.443, de 1992 c/c o art. 217, §§ 1º e 2º do Regimento Interno, o parcelamento da dívida em até 36 parcelas, incidindo sobre cada parcela, corrigida monetariamente, os correspondentes acréscimos legais, fixando-lhe o prazo de quinze dias, a contar do recebimento da notificação, para comprovar perante o Tribunal o recolhimento da primeira parcela, e de trinta dias, a contar da parcela anterior, para comprovar os recolhimentos das demais parcelas, devendo incidir sobre cada valor mensal, atualizado monetariamente, os juros de mora devidos, no caso do débito, na forma prevista na legislação em vigor, alertando os responsáveis de que a falta de comprovação do recolhimento de qualquer parcela importará o vencimento antecipado do saldo devedor, nos termos do § 2º do art. 217 do Regimento Interno deste Tribunal;
     f) enviar cópia do Acórdão a ser prolatado, bem como do Relatório e do Voto que o fundamentarem à Procuradoria da República no Estado de Minas Gerais, nos termos do § 3º do art. 16 da Lei 8.443/1992 c/c o § 7º do art. 209 do Regimento Interno do TCU, para adoção das medidas cabíveis;
	g) enviar cópia do Acórdão que vier a ser proferido à Secretaria Especial do Desenvolvimento Social e aos responsáveis, para ciência, informando que a presente deliberação, acompanhada do Relatório e do Voto que a fundamenta, está disponível para a consulta no endereço www.tcu.gov.br/acordaos, além de esclarecer que, caso requerido, o TCU poderá fornecer sem custos as correspondentes cópias, de forma impressa.
	É o relatório.

não há.

Procurador Marinus Eduardo De Vries Marsico.

TOMADA DE CONTAS ESPECIAL. TRANSFERÊNCIA DE RECURSOS FUNDO A FUNDO. COFINANCIAMENTO DE AÇÕES CONTINUADAS DE ASSISTÊNCIA SOCIAL. NÃO COMPROVAÇÃO DA REGULAR APLICAÇÃO DOS RECURSOS DISPONIBILIZADOS. REVELIA. IRREGULARIDADE DAS CONTAS, CONDENAÇÃO EM DÉBITO E APLICAÇÃO DE MULTA.

TOMADA DE CONTAS ESPECIAL (TCE)

Secretaria de Controle Externo de Tomada de Contas Especial (SecexTCE).

O Ministério do Desenvolvimento Social (MDS) instaurou tomada de contas especial em desfavor do Sr. José Gilvandro Leão Novato, ex-Prefeito de Mato Verde/MG, em razão da não comprovação da boa e regular gestão dos recursos repassados ao referido município pelo Fundo Nacional de Assistência Social (FNAS) , no exercício de 2008, na modalidade fundo a fundo, a título de cofinanciamento federal de ações continuadas de assistência social, no âmbito do Sistema Único de Assistência Social (SUAS) , e que tinham por objeto a execução dos serviços de Proteção Social Básica (PSB) e Proteção Social Especial (PSE) .
Os recursos repassados pelo MDS ao município de Mato Verde/MG, no âmbito das aludidas ações, totalizaram R$ 185.415,10 (peça 3) .
A presente tomada de contas especial foi instaurada em virtude da ausência de apresentação dos documentos financeiros hábeis a demonstrar o nexo causal entre o objeto executado e os recursos transferidos, tais como notas de empenho, notas fiscais, cópias de cheques, extratos bancários, relação de pagamentos, entre outros.
O instrumento de prestação de contas referente ao exercício de 2008, denominado Demonstrativo Sintético Anual de Execução Físico Financeira, foi disponibilizado no sistema de informação pertinente, o SUASWeb, em 5/5/2009 (peça 4) , com a informação de que o município não teria executado as ações do Pro-Jovem Adolescente (item IV) . Há, ainda, informações nos autos de que tal documento não teria sido aprovado pelo CMAS e de que inexistiria nos arquivos da Secretaria Municipal de Assistência Social comprovante da aprovação da referida prestação de contas.
Instado a apresentar alegações de defesa, conforme Aviso de Recebimento regularmente recebido (peça 69) , o responsável quedou-se inerte, restando caracterizada sua revelia, nos termos do art. 12, § 3º, da Lei 8.443/1992.
A unidade técnica propôs o julgamento pela irregularidade das contas do gestor, com condenação em débito e aplicação de multa, em virtude da não comprovação da regular aplicação dos recursos públicos envolvidos.
Feito esse breve histórico, passo ao exame de mérito deste processo.
De início, aplico ao Sr. José Gilvandro Leão Novato os efeitos da revelia previstos no art. 12, § 3º, da Lei 8.443/1992. 
No caso vertente, não foram juntados aos autos os documentos que poderiam comprovar a regular aplicação dos recursos disponibilizados.
Justifica-se, assim, a irregularidade das contas do gestor e a condenação à restituição dos valores por ele geridos, cuja aplicação não restou comprovada.
Não se encontra caracterizada nos autos a prescrição da pretensão punitiva deste Tribunal, motivo pelo qual proponho a aplicação de multa ao responsável. De fato, a liberação dos recursos ocorreu ao longo do exercício de 2008, sendo a última parcela em 30/12/2008 (peça 3) e o ato que determinou a citação foi expedido em 25/9/2018 (peça 66) , antes, portanto, do interregno de dez anos previsto no art. 205 do Código Civil, utilizado subsidiariamente por este Tribunal, conforme Acórdão 1441/2016-TCU-Plenário.
	Dessa forma, VOTO pela adoção da minuta de acórdão que trago à consideração deste colegiado.
TCU, Sala das Sessões Ministro Luciano Brandão Alves de Souza, em 14 de julho de 2020.
Ministro VITAL DO RÊGO 
Relator